【裁判字號】    98,易,333
【裁判日期】    981030
【裁判案由】    詐欺
【裁判全文】
臺灣桃園地方法院刑事判決               98年度易字第333號
公  訴  人  臺灣桃園地方法院檢察署檢察官
被      告  丁○○
選任辯護人  許明桐律師
上列被告因犯詐欺案件，經檢察官提起公訴（97年度偵緝字第57
9 號），因被告就被訴事實為有罪之陳述，經詢問檢察官、被告
及辯護人意見後，合議庭乃裁定改依簡式審判程序判決如下：
    主  文
丁○○連續意圖為自己不法之所有，以詐術使人將本人之物交付
，處有期徒刑月，如易科罰金，以銀元佰元即新臺幣玖佰元
折算壹日。
    事  實
一、丁○○意圖為自己不法所有，基於詐欺之概括犯意，連續於
    民國87年4 月9 日，在桃園縣大溪鎮○○路○ 段35巷19樓甲○○住處，以「鄭朝元」名義，向甲○○詐稱可協助將其夫
    林鐵男所有桃園縣大溪鎮○○段埔尾小段第0000-0000 地號
    及第0000-0000 地號之風景區土地，變更地目為建地，惟須
    支付新臺幣（下同）172 萬元之辦理費用，致甲○○陷於錯
    誤，請其子乙○○在上址交付丁○○現金8 萬元及發票人為
    中華郵政股份有限公司大溪郵局之面額164 萬元支票1 紙，
    丁○○並以「鄭朝元」名義開立收訖同額款項之收據1 紙交
    付甲○○（偽造私文書及偽造署押部分均未據起訴）；復於
    同年12月29日，丁○○再向甲○○詐稱尚須補繳費用19萬9,
    000 餘元，使甲○○不疑有他，又央求乙○○提領現金20萬
    元，在桃園縣大溪鎮國道3 號高速公路交付予丁○○。嗣因
    丁○○收款後即避不見面，甲○○始知受騙而報警處理，始
    悉上情。
二、案經甲○○訴由桃園縣政府警察局大園分局（原桃園縣警察
    局大園分局）報請臺灣桃園地方法院檢察署檢察官偵查起訴
    。
    理  由
壹、程序方面
    本件被告丁○○所犯為死刑、無期徒刑、最輕本刑為3 年以
    上有期徒刑以外之罪，其於準備程序進行中，就被訴事實為
    有罪之陳述，經告知簡式審判程序之旨，並聽取當事人之意
    見後，本院合議庭裁定由受命法官獨任進行簡式審判程序，
    合先敘明。
貳、事實認定方面
    訊之被告丁○○對於上揭事實均坦承不諱，核與證人即告訴
    人甲○○、證人乙○○、林志隆之證述相符，另有卷附收據
    、存摺交易明細、大溪郵局支票影本、法務部調查局97年7
    月24日調科貳字第09700298340 號鑑定書各1 份可資佐證，
    足認被告之自白與事實相符，本件事證明確，被告上揭犯行
    已堪認定，應依法論科。
、論罪科刑方面
一、查被告丁○○行為後，刑法業於94年2 月2 日修正公布，95
    年7 月1 日起施行。按行為後法律有變更者，適用行為時之
    法律，但行為後之法律有利於行為人者，適用最有利於行為
    人之法律，修正後刑法第2 條第1 項定有明文。此條規定係
    規範行為後法律變更所生新舊法律比較適用之準據法，本身
    尚無新舊法比較之問題，於新法施行後，應一律適用新法第
    2 條第1 項之規定，為「從舊從輕」之比較。而本次法律變
    更，比較時應就罪刑有關之共犯、未遂犯、想像競合犯、牽
    連犯、連續犯、結合犯，以及累犯加重、自首減輕暨其他法
    定加減原因（如身分加減）與加減例等一切情形，綜其全部
    罪刑之結果而為比較（最高法院95年5 月23日95年度第8 次
    刑事庭會議決議參照）。經查：
(一)關於法定本刑罰金刑部分：依刑法施行法第1 條之1 規定，
    雖改以新臺幣為罰金之單位並提高30倍，惟因修正前之罰金
    單位為銀元，與新臺幣之折算比例為3 比1 ，又因前刑法分
    則有關條文罰金之倍數亦經修正前罰金罰鍰提高標準條例提
    高為10倍，就罰金之最高額而言，實與修正前罰金之最高額
    相同，惟罰金之最低額部分，因刑法第33條第5 款亦於95年
    7 月1 日修正施行，罰金最低額亦提高為新臺幣1,000 元以
    上，並以百元為單位，是以修正前之規定較有利於被告。
(二)關於連續犯部分：修正後刑法業已刪除第56條連續犯之規定
    ，是於新法修正施行後，已無連續數行為而犯同一罪名，以
    一罪論之規定，故被告於刑法修正前所犯之數次犯行及各該
    罪名，均須依數罪分論併罰，自應以行為時法較有利於被告
    。
(三)經綜合法律修正前後之整體比較，揆諸前揭最高法院決議及
    修正後刑法第2 條第1 項之「從舊從輕」原則，適用94 年2
    月2 日修正前之刑罰法律，對被告較為有利，自應適用修正
    前刑法之相關規定。
二、核被告所為，係犯刑法第339 條第1 項之詐欺取財罪。被告
    先後二次詐欺取財犯行，時間緊接，犯罪構成要件相同，係
    基於概括犯意為之，為連續犯，應依修正前刑法第56條連續
    犯規定，論以連續詐欺取財罪，並依法加重其刑。爰審酌被
    告不思循正當途徑賺取錢財，竟以上揭方式詐欺被害人甲○○，惟犯後坦承犯行，且與被害人甲○○已成立和解，且已
    賠償被害人甲○○20萬元，有其等和解書1 份在卷可查（見
    本院審理卷第61頁），犯後態度良好，兼衡其犯罪動機、目
    的、手段、詐欺所得金額等一切情狀，量處如主文所示之刑
    ，並諭知易科罰金折算之標準。再查被告行為時刑法第41條
    第1 項前段規定：「犯最重本刑為5 年以下有期徒刑以下之
    刑之罪，而受6 個月以下有期徒刑或拘役之宣告，因身體、
    教育、職業、家庭之關係或其他正當事由，執行顯有困難者
    ，得以1 元以上3 元以下折算1 日，易科罰金。」，而易科
    罰金之折算標準，依修正前罰金罰鍰提高標準條例第2 條前
    段（現已刪除）規定，就其原定數額提高為100 倍折算1 日
    ，則被告行為時之易科罰金折算標準，應以銀元100 元以上
    300 元以下之數額折算1 日，經換算為新臺幣後，則應以新
    臺幣300 元以上900 元以下折算1 日。惟95年7 月1 日修正
    公布施行之刑法第41條第1 項前段則規定：「犯最重本刑為
    5 年以下有期徒刑以下之刑之罪，而受6 個月以下有期徒刑
    或拘役之宣告者，得以新臺幣1 千元、2 千元或3 千元折算
    1 日，易科罰金。」，同日並廢除罰金罰鍰提高標準條例第
    2 條之規定，亦即係以新臺幣1 千元、2 千元或3 千元折算
    1 日，經比較結果，修正後之規定顯非較有利於被告，是依
    現行即修正後刑法第2 條第1 項前段規定，此部分應適用行
    為時法，應依修正前刑法第41條第1 項前段、修正前罰金罰
    鍰提高標準條例第2 條規定，諭知易科罰金之折算標準。又
    被告所犯上開各罪之時間，雖係在96年4 月24日以前，惟因
    本案係在中華民國九十六年罪犯減刑條例施行前之94年1 月
    21日即由臺灣桃園地方法院檢察署發佈通緝，而被告係至97
    年4 月21日始經緝獲到案，有臺灣桃園地方法院檢察署89年
    6 月21日89年丙○楠和緝字第13 59 號通緝書及97年4 月24
    日97丙○玲偵和銷字第2158號撤銷通緝書附卷可查，故依該
    條例第5 條之規定，自不得依該條例減刑，附此敘明。末查
    被告被告前於88年間因竊盜案件，經本院於88年12月21日以
    88年度易字第2461號判處有期徒刑8 月，經其上訴至臺灣高
    等法院，復於89年3 月15日撤回上訴確定。嗣經被告因本案
    遭臺灣桃園地方法院檢察署通緝，前開案件之行刑權已於95
    年6 月14日消滅等情，有被告臺灣高等法院被告前案紀錄表
    1 份在卷可按。茲行刑權時效完成，亦稱「刑罰執行權消滅
    」，僅對之不得再執行刑罰而已，原確定判決所宣告之罪刑
    ，仍屬存在，其既非「前未曾因故意犯罪受有期徒刑以上刑
    之宣告」，且行刑權消滅，與「刑之執行完畢或赦免」亦有
    不同，自與刑法第74條第1 項第1 款、第2 款得宣告緩刑之
    要件不符（司法院（82）廳刑一字第05283 號刑事法律問題
    研究、臺灣高等法院暨所屬法院93年法律座談會刑事類提案
    第1 號參照），公訴人求予宣告附條件之緩刑，尚有未洽，
    併此說明。
據上論斷，應依刑事訴訟法第273 條之1 第1 項、第299 條第1
項前段，刑法第2 條第1 項前段、第339 條第1 項、修正前刑法
第56條、第41條第1 項前段，修正前罰金罰鍰提高標準條例第2
條，刑法施行法第1 條之1 第1 項、第2 項但書，判決如主文。
本案經檢察官楊凱真到庭執行職務。
中    華    民    國    98    年    10    月    30    日
                  刑事第七庭  法  官   蔡羽玄
以上正本證明與原本無異。
如不服本判決，應於送達後10日內向本院提出上訴狀（應附繕本
），其未敘述上訴理由者，應於上訴期間屆滿後20日內，補提理
由書狀於本院，上訴於臺灣高等法院。
                              書記官  陳玉芳
中    華    民    國    98    年    10    月    30    日
附錄論罪科刑法條：
中華民國刑法第339 條第1 項（普通詐欺罪）
意圖為自己或第三人不法之所有，以詐術使人將本人或第三人之
物交付者，處5 年以下有期徒刑、拘役或科或併科1 千元以下罰
金。


司法院資訊處製作；財團法人民間司法改革基金會備份。
